臺灣基隆地方法院刑事判決　
111年度易字第78號
公  訴  人  臺灣基隆地方檢察署檢察官
被      告  王麗鋒


上列被告因公然侮辱案件，經檢察官提起公訴（110年度偵字第7
800號），本院判決如下：
    主  文
王麗鋒公然侮辱人，科罰金新臺幣捌仟元，如易服勞役，以新台
幣壹仟元折算壹日。
    事  實
一、王麗鋒係張麗紅之鄰居，因張麗紅位於基隆市○○街00巷00號
    之公司於營業、搬、卸貨時，偶有聲響而有夙怨。民國
　　110年10月2日上午11時34分許前未久，王麗鋒於其位於基隆
    市○○街00巷00號住處門口，看見張麗紅提著水果等物經過其
    住處（即基隆市○○街00巷00號）前，乃基於公然侮辱之犯意
    ，於不特定多數人得共見聞之上址（福一街51巷38號）門前
    ，基於公然侮辱之犯意，接續以對張麗紅辱稱：「瘋女人」
    、「最不要臉大陸仔」、「不要臉」（均臺語）等語，足以
    貶損張麗紅之人格及社會評價。
二、案經張麗紅訴由基隆市警察局第三分局報告臺灣基隆地方檢
    察署檢察官偵查起訴。
    理  由
壹、證據能力：
   本案認定事實所引用之卷內被告以外之人於審判外之陳述，
   檢察官、被告王麗鋒於本院準備程序時均不爭執其作為本案
   證據之證據能力（本院卷第53頁），被告僅爭執證據力；復
   於辯論終結前亦未對該等證據之證據能力聲明異議（本院卷
   第83-108頁），本院復審酌前揭陳述作成時之情況，並無違
   法取證之瑕疵，亦認以之作為證據為適當，是本案有關被告
   以外之人於審判外之言詞或書面陳述等供述證據，依刑事訴
   訟法第159條之5規定，自均得為證據。至於本判決所引用之
   非供述證據，與本案待證事實均有關聯性，且無證據證明係
   實施刑事訴訟程序之公務員違背法定程序所取得，依刑事訴
   訟法第158條之4之反面解釋，自有證據能力。
貳、實體部分
一、認定事實所憑之依據及理由：
　　訊據被告王麗鋒固坦承110年10月2日上午11時34分許，有因
    告訴人張麗紅敲其住處（基隆市○○街00巷00號）大門，而於
    門內以「瘋女人」、「最不要臉大陸仔」、「不要臉」等語
    罵告訴人張麗紅，惟矢口否認有何公然侮辱犯行，辯稱：伊
    並未先開著門以上開言語辱罵張麗紅，係因告訴人一邊敲門
    ，伊才在屋內跟伊先生詹正忠說這些話云云，經查：
(一)被告與告訴人張麗紅為鄰居，被告與其夫詹正忠同住於基隆
    市○○街00巷00號，張麗紅所營之公司則位於相鄰之基隆市○○
    街00巷00號，被告因張麗紅之公司於營業發生聲響等因素，
    兩人素有嫌隙，此據證人張麗紅、劉志豪於本院審理中結證
    證述明確（本院卷第91、96-97頁）。而告訴人張麗紅於偵
    查中指訴稱：伊於110年10月2日上午11時34分許，要前往伊
    位於基隆市○○街00巷00號的公司時，走過基隆市○○街00巷00
    號前，38號的門是開著，被告看到伊就開始罵「瘋女人」、
    「最不要臉大陸仔」、「不要臉」，後來把門關上又繼續罵
    伊上開詞句等語（110年度偵字第7800號卷第50頁）、本院
    審理中結證稱：110年10月2日上午11時34分許，伊要去基隆
    市○○街00巷00號的公司，因有客戶要來看淨水器，經過被告
    位於38號的住處門前，被告住處的門是打開的，被告看見伊
    後，就罵伊「瘋女人」、「最不要臉大陸仔」、「不要臉」
    ，伊當時反應不過來，就先走回公司，後來覺得不對勁，把
    手上的水果放下後，就走回去敲被告的門，當時被告的門已
    經關上，伊就問被告「為什麼要這樣罵我」、「有什麼事你
    出來講」、「妳沒資格繼續罵我這些話」，被告不敢開門，
    鄰居也圍過來，被告就在屋裡面一直重複罵伊「瘋女人」、
    「最不要臉大陸仔」、「不要臉」等語（本院卷第86-91頁
    ）、證人劉志豪於偵查中則結證稱：110年10月2日上午11時
    34分許，基隆市○○街00巷00號的被告就站在門口罵張麗紅是
    「瘋女人」、「最不要臉大陸仔」、「不要臉」等語（同上
    偵卷第51頁）、本院審理中證稱：110年10月2日上午11時許
    ，伊先到公司（即基隆市○○街00巷00號），正在上貨，伊就
    聽到被告罵伊吵死了，伊沒有理會，繼續上貨，接著伊太太
    （即張麗紅）拿著水果從38號前往40號走來，當時被告的門
    是開著，伊有看到被告，被告當時罵張麗紅是「瘋女人」、
    「最不要臉大陸仔」、「不要臉」，罵的很大聲，張麗紅有
    問被告「你在罵什麼」；後來張麗紅把水果拿到公司放好後
    ，越想越氣就走到38號前，當時38號的門已經關起來，張麗
    紅才去拍被告的門，要被告出來，問被告在罵什麼，被告就
    繼續罵「瘋女人」、「最不要臉大陸仔」、「不要臉」，鄰
    居都跑出來看了等語（本院卷第96-99頁），互核證人張麗
    紅、劉志豪於偵查、本院審理中就被告對證人張麗紅辱罵之
    詞語、過程等節所證互符一致，且證人沈寶環亦於本院審理
    中結證稱：伊住在基隆市○○街00巷00號，110年10月2日上午
    11時30分許，伊剛好要出門，聽到很大的聲音，伊走過去40
    號前，看到38號的門是關起來的，但是被告一直隔著牆壁在
    罵「瘋女人」、「最不要臉大陸仔」、「不要臉」，張麗紅
    就拍被告的門，要被告出來講等語（本院卷第93-94頁），
    再參以檢察官於111年1月13日播放張麗紅所提出110年10月2
    日上午11時34分許所錄製之錄音內容（張麗紅返回基隆市○○
    街00巷00號門口敲門後所錄製），張麗紅於敲門後，被告即
    回稱「你沒有資格跟我講」，張麗紅旋即數次要求被告「出
    來」，被告則以「你沒有資格跟我講」回應，於張麗紅持續
    要求被告「出來」，被告則以台語辱罵張麗紅「瘋女人」、
    「最不要臉大陸仔」、「不要臉」等語，此有111年1月3日
    訊問筆錄暨錄音對話譯文在卷可稽（同上偵卷第33-37、50
    頁）等情，堪認告訴人張麗紅於敲被告住處大門前，被告已
    與張麗紅發生糾紛，若否，衡以常理，當住處有人敲門，一
    般人當會應門，並詢問來者何事？非如被告之反應，逕答「
    你沒有資格跟我講」等語，並於張麗紅屢次要求被告出來後
    ，不分青紅皂白，直接
　　以「瘋女人」、「最不要臉大陸仔」、「不要臉」等語辱罵
    張麗紅，從而，益徵證人張麗紅所證：伊係先遭被告辱罵後
    ，始去敲被告住處大門，要求被告出來講乙節與事實無違。
    故被告於110年10月2日上午11時34分前未久，有於基隆市○○
    街00巷00號門前辱罵「瘋女人」、「最不要臉大陸仔」、「
    不要臉」等語之事實，堪以認定。
(二)證人即被告之夫詹正忠於本院審理中雖結證稱：伊和被告同
    住於基隆市○○街00巷00號，110年10月2日上午，伊和被告都
    在客廳休息，從早上起來後就與被告一直在客廳；隨後又稱
    ，早上起來後，伊都在擦拭汽車，伊的汽車停在外面的車庫
    ，擦拭完就回客廳休息，大約是11時34分回到客廳；伊住家
    裡面有個門，外面再一個車庫的門，可以直接從住家到車庫
    ，伊擦拭車子的時候，被告就在客廳一直走來走去；當天11
    時許，被告是和伊在看電視聊天，才會講到「瘋女人」、「
    最不要臉大陸仔」、「不要臉」這些話，沒有罵人，聊什麼
    內容伊不想說，伊也不知道被告在說什麼，但被告沒有去門
    口云云（本院卷第100-104頁），觀之證人詹正忠上開所證
    ，其先證稱：案發日上午，伊均在客廳內，後又改稱：伊有
    去車庫擦拭汽車，於上午11時34分許回到客廳，前後所證有
    所不一，可認證人並非與被告時刻同處，則其對被告於案發
    時之行蹤是否隨時掌握，誠屬有疑？其又證稱：被告於案發
    日上午都在客廳一直走來走去，此誠難以想像，況證人對其
    與被告看電視聊天時，何以會講到「瘋女人」、「最不要臉
    大陸仔」、「不要臉」等語乙節，支吾其詞，與被告自稱：
    係因告訴人大力敲門，伊才會在家裡面講「瘋女人」、「最
    不要臉大陸仔」、「不要臉」等語（參本院卷第53頁被告供
    述）亦有所不符，是以，未能以證人詹正忠上開證述為有利
    被告之認定。
(三)按，刑法上之公然侮辱罪，祗須侮辱行為足使不特定人或多
    數人得以共見共聞，即行成立（院字第2033號解釋意旨參照
    ），質言之，所謂公然，係指不特定多數人或多數人得以共
    見共聞之狀態，不以實際上已共見或共聞為必要。查被告辱
    罵告訴人之地點，乃係基隆市○○街00巷00號之門口處，大門
    敞開，並非封閉，已屬於不特定多數人可直接到達而共見共
    聞之處所，依前揭說明，被告所為自與刑法公然侮辱罪所規
    定「公然」之要件相符；又前揭「瘋女人」、「最不要臉大
    陸仔」、「不要臉」等語，依一般社會通念，實有輕蔑、嘲
    諷、鄙視之意涵，此等言詞對於遭謾罵之對象而言，足使告
    訴人在精神上、心理上感受到難堪，復使聽聞被告所述上開
    字句之不特定多數人，對告訴人在社會上之人格及地位，產
    生貶損之評價，自屬侮辱言論無疑。另被告雖請求調閱案發
    時告訴人張麗紅於基隆市○○街00巷00號所裝設及鄰近之監視
    器畫面，惟經本院詢問告訴人張麗紅，其表示經其查看確認
    後，監視器影像僅能保存1個月，已遭覆蓋等語，有本院公
    務電話紀錄可參（本院卷第75頁），又現場除上開監視器外
    ，並無其他監視器可供調閱，亦有警員之偵查報告可稽（本
    院卷第43頁），從而，上開證據無從調查，且本案業經認定
    如上，亦無調查之必要，併予敘明。
(四)綜上所述，本件事證明確，被告前開所辯，並不足採，其所
    為公然侮辱之犯行，堪以認定，應依法論科。
二、論罪科刑：
(一)核被告所為，係犯刑法第309條第1項之公然侮辱罪。
(二)被告於上開時、地接續以「瘋女人」、「最不要臉大陸仔」
    、「不要臉」辱罵告訴人，係於密切接近之時、地實施，侵
    害法益同一，各行為獨立性極為薄弱，且係出於同一糾葛事
    件引起，依一般社會健全觀念，在時間差距上，難以強行分
    開，應視為數個舉動之接續施行，合為包括之一行為予以評
    價，屬接續犯。
(三)爰審酌被告因與告訴人有所嫌隙，不思以理性、和平方式解
    決，卻以前揭言語侮辱告訴人，造成告訴人名譽及人格受損
    ，所為誠屬不該，又被告犯後否認犯行，未與告訴人和解，
    賠償所受損害，態度難謂良好，惟念被告過往並無犯罪紀錄
    ，有臺灣高等法院被告前案紀錄表在卷可考，素行尚佳，並
    衡其犯罪動機、目的、手段、高職畢業之智識程度、已婚（
    參本院卷第13頁個人戶籍資料）等一切情狀，量處如主文所
    示之刑，並諭知易服勞役之折算標準。
據上論斷，應依刑事訴訟法第299條第1項前段，判決如主文。
本案經檢察官楊景舜、陳力平提起公訴，檢察官林明志到庭執行
職務。
中　　華　　民　　國　　111 　年　　6 　　月　　9 　　日
                  刑事第四庭  法　官　周霙蘭
以上正本證明與原本無異。
如不服本判決應於收受送達後20日內向本院提出上訴書狀，並應
敘述具體理由；其未敘述上訴理由者，應於上訴期間屆滿後20日
內向本院補提理由書( 均須按他造當事人之人數附繕本) 「切勿
逕送上級法院」。　　　　　　　　　
中　　華　　民　　國　　111 　年　　6 　　月　　9 　　日
                              書記官  洪儀君
附錄論罪法條：
中華民國刑法第309條
公然侮辱人者，處拘役或9千元以下罰金。
以強暴犯前項之罪者，處1年以下有期徒刑、拘役或1萬5千元以
下罰金。